臺灣板橋地方法院刑事判決　　　　　　　　　　　　九十二年度易字第一二六二號
　　公　訴　人　臺灣板橋地方法院檢察署檢察官
　　被　　　告　己○○
　　　　　　　　戊○○
　　　　　　　　乙○○
　　右二人共同
　　選任辯護人　孫冬生律師
右列被告因詐欺案件，經檢察官提起公訴（九十一年度偵續字第一三○號），本院判
決如左：
    主  文
己○○、戊○○、乙○○均無罪。
    理  由
一、公訴意旨略稱：被告己○○原為位在臺北縣三重市○○○段六張小段四二五地號
    應有部分一萬分之一六五暨坐落其上中正北路一七二之三號五樓房屋之所有權人
    ，明知其所有上開房屋之鋼筋混凝土含氯離子含量超過國家規定標準，即為俗稱
    之海砂屋，仍於民國九十年三月二十二日，委託位在臺北縣新莊市○○路五二九
    號中信房屋中正店出售，由該店職員即被告戊○○、乙○○負責，被告戊○○、
    乙○○從事房屋仲介買賣為業，且曾於九十年四月二十三日委託臺灣省土木技師
    公會鑑定該屋採樣之鋼筋混凝土氯離子含量為每立方公尺○‧三八二八六公斤，
    以所處環境須作耐久性考慮者而言已超過國家規定標準含量，即為俗稱之海砂屋
    ，竟隱瞞此交易上重要事項，共同意圖為自己不法之所有，由被告戊○○、乙○○張貼售屋廣告，告訴人甲○○遂於九十年四月初前來上開店內與被告戊○○、
    乙○○洽談及看屋，並於同年四月二十七日，在臺北縣新莊市○○路五二九號中
    信房屋中正店內，在被告戊○○、乙○○及不知情之代書陪同下，由被告己○○
    與告訴人甲○○簽訂房地產買賣契約書，使告訴人甲○○陷於錯誤而以總價新臺
    幣︵下同︶三百十萬元購買上開土地及房屋，並於簽約當日交付頭期款三十萬元
    ，再於同年五月二十四日交付二十萬元，復於五月三十一日交付尾款二百六十萬
    元並辦妥房地移轉登記及交屋。嗣於九十年六月二十一日，告訴人甲○○見中國
    時報刊出臺北縣三重市○○○路一六八之一號三樓等「賓士名宮」社區為海砂屋
    後始知受騙，因認被告己○○、戊○○、乙○○共同涉有刑法第三百三十九條第
    一項之詐欺取財罪嫌。
二、公訴意旨認被告涉有前開罪嫌，係以：右揭犯罪事實，業據告訴人甲○○指訴甚
    詳，並有房地產買賣契約書一件在卷可稽，徵諸海砂屋會危及居住安全及能否轉
    售，一般人不可能不知此利害關係，尤其在欲買屋供自己居住之告訴人，房屋結
    構是否安全更會影響購屋意願，故告訴人陳稱不知上開房屋為海砂屋一節堪以採
    信。又證人丁○○於偵查中及法院審理時，已明確證稱系爭房屋所在之社區應有
    海砂屋問題，而由住戶召開自救會，被告己○○亦證實其妹婿洪金發有出席該自
    救會，由此可見己○○早已知悉系爭房屋有海砂屋問題，復徵諸被告己○○以低
    於市場行情委託出售，益徵其明知房屋為海砂屋之事實。又，本件固無證據證明
    被告戊○○、乙○○於接受被告己○○委託售屋之時即知悉上開房屋為海砂屋，
    但渠等於九十年四月中旬經被告己○○告知後，於同年四月二十三日委託臺灣省
    土木技師公會鑑定，該會人員採取上開房屋臥室柱混凝土化驗結果，其硬化混凝
    土氯離子含量為每立方公尺○‧三八二八六公斤等情，有該會於九十年四月二十
    五日出具之鑑定報告書一件附卷可稽，該會並於鑑定報告後附有國家規定標準值
    以供送鑑者參考，其中若係以所處環境須作耐久性考慮者其鋼筋混凝土氯離子含
    量須在○‧三 (每立方公尺分之公斤) 以下，而房屋建築結構係以使用五十年為
    考量建造基礎，故其主結構材料鋼筋混凝土即須作耐久性考慮一節，應為一般社
    會大眾知悉，尤其被告戊○○、乙○○以從事房屋仲介買賣為業，對此豈可諉為
    不知；又被告戊○○、乙○○二人所任職之中信房屋備有房地產現況說明書提供
    與賣方填載說明房屋之情況，依該房屋現況說明書第四項記載，即已明定海砂屋
    之檢測標準值為含氯量在每立方公尺○‧三公斤以下，是被告戊○○等豈有不知
    之理；並證人丙○○亦於法院審理時到庭證稱，曾將系爭房屋所在社區有海砂屋
    問題告知被告戊○○，並提醒其如將該房屋出售，可能會構成詐欺，是被告戊○○等對於系爭房屋為海砂屋至少已有不確定犯意等情為其主要論據。訊據被告己○○、戊○○、乙○○均堅決否認有何詐欺犯行，被告己○○辯稱：伊並未居住
    在系爭房屋，伊於九十年三月委託中信房屋賣系爭房屋時，並不知道有疑似海砂
    屋的情況，伊是在託售期間，伊妹婿洪金發看到賣屋的廣告，他趕緊告訴伊有疑
    似海砂屋的情況，伊就告知中信房屋戊○○，之後他就請臺灣省土木技師公會鑑
    定，鑑定完後，戊○○先在電話中告訴伊不是海砂屋，之後就跟伊及買方約在他
    們中信房屋店內簽約，當時我才看到檢驗報告，檢驗報告書內有提到檢驗值是○
    ‧三八，但是在另外一張有用色筆匡起來，標準是○‧六，簽約時，告訴人有看
    到這份檢驗報告，契約有兩份，均有附檢驗報告，告訴人有一份，伊也有一份等
    語。被告戊○○辯稱：當初接受己○○的委託時，他沒有告訴伊系爭房子有任何
    瑕疵，等到買方出現，收受訂金之後，己○○才告訴伊這個房子疑似海砂屋，伊
    就跟公司報告，公司說申請鑑定，鑑定報告出來後，因為我們不是專業人士，對
    報告內容不清楚，所以又打電話請教土木技師公會，土木技師公會告訴我們說鑑
    定的結果是在標準值以內，說舊房子跟新房子的標準不一樣，系爭房屋是七十四
    年間建造完成的舊房子等語。被告乙○○辯稱：伊有請土木技師公會去做檢測，
    檢測結果是○‧三八二，以前的規定是○‧六以下都符合規定，因為系爭房屋是
    建於七十四年間，以現在的標準是要○‧三才符合規定，但是土木技師公會的人
    說以七十四年蓋的房子是○‧六就符合標準。
三、按犯罪事實應依證據認定之，無證據不得認定犯罪事實，刑事訴訟法第一百五十
    四條第二項定有明文。經查：
  (一)被告己○○部分：
  １、被告己○○固為系爭坐落於三重市○○○路一七二之三號五樓房屋之所有權人
      ，但其並未居住在系爭房屋，據其妹婿即居住在系爭房屋對面三重市○○○路
      一七二之二號五樓房屋之證人洪金發於警詢、偵查中證稱：八十九年十一、十
      二月間，住戶因懷疑該棟房屋可能是海砂屋有發起自救會，伊有簽名連署及代
      己○○簽名，而自救會需每戶收取二千元，伊並代陳霖盈繳交，當時只是懷疑
      為海砂屋，伊並未告知己○○此事；直到九十年四月間伊看到中信房屋在己○○房屋外貼上售屋廣告，伊才知道己○○要賣房子，看到廣告幾天後就跟己○○說可能是海砂屋，己○○說他會跟仲介說等語 (見臺灣板橋地方法院檢察署
      九十年度他字第二六二八號卷第三十三、三十四、五十八、五十九頁) ，與己○○陳述之情節相符，是本案並無積極證據足以證明被告己○○確有如公訴人
      所指：早已知悉系爭房屋有海砂屋問題之情事。
  ２、又被告己○○於偵查時陳稱：伊自洪金發得知系爭房屋可能是海砂屋，曾經跟
      戊○○講過要終止這件買賣，他不同意，跟伊說他會做檢測等結果出來再說等
      語；被告戊○○就上開情節，當庭亦證實確有其事，稱：我們公司跟己○○在
      三月訂約，在四月初甲○○有來跟我們洽談購買這間房子的事，到了四月中旬
      己○○才告訴我公司這間房子可能是海砂屋，我們以為他反悔不賣房屋，沒有
      同意等語 (見臺灣板橋地方法院檢察署九十年度他字第二六二八號卷第五十七
      、五十八頁) ，益徵被告己○○辯稱其於九十年三月間委託中信房屋賣系爭房
      屋時，並不知道有疑似海砂屋的情況等語，應屬可信，否則，其何以會於委託
      售屋後再有欲終止出售之舉？
  ３、尤其，被告己○○曾欲終止出售系爭房屋，惟不為被告戊○○所同意，此外，
      被告己○○雖於簽約時有見到中信房屋委託臺灣省土木技師公會採樣鑑定混凝
      土氯離子含量之報告，但該張報告紙之後亦附國家標準之含量標準值，且告訴
      人自陳其所持契約書後面亦同附該張報告紙及含量標準值，自難遽指被告己○○係明知系爭房屋為海砂屋故予隱瞞而對告訴人甲○○施以詐術。至於公訴意
      旨另指被告己○○以低於市場行情價格委託出售乙節，亦乏積極證據為佐。是
      被告己○○前揭並無詐欺犯意之辯解，堪值採信，此外，復查無其他積極證據
      足資證明被告己○○有何公訴人所指之詐欺取財犯行，不能證明被告己○○犯
      罪，爰依法諭知無罪之判決。
  (二)被告戊○○、乙○○部分：
  １、查被告己○○與告訴人甲○○於九十年四月二十七日在中信房屋中正店內簽約
      時，其二人各自所持契約書後面均附有由中正房屋委託臺灣省土木技師公會採
      樣鑑定混凝土氯離子含量之報告 (氯離子含量為每立方公尺○‧三八二八六公
      斤) ，該張報告紙之後亦附註明為八十三年七月二十二日所修訂國家標準之含
      量標準值，此據告訴人自陳在卷，且有房地產買賣契約書及後附之臺灣省土木
      技師公會硬化混凝土含氯量試驗報告附卷可稽。則被告戊○○、乙○○於簽約
      當時，就系爭房屋經檢測結果所得之數值並無予以隱瞞，已難遽認被告戊○○
      、乙○○有施用詐術致告訴人甲○○陷於錯誤之情事。
  ２、公訴意旨雖指：被告戊○○、乙○○二人所任職之中信房屋備有房地產現況說
      明書提供與賣方填載說明房屋之情況，依該房屋現況說明書第四項記載，即已
      明定海砂屋之檢測標準值為含氯量在每立方公尺○‧三公斤以下等情，惟查，
      我國係自八十三年七月二十二日修訂之ＣＮＳ３０９０「預拌混凝土」國家標
      準，始訂有預拌混凝土中最大水溶性氯離子含量之規定，又於八十七年六月二
      十五日修訂公布國家標準，而八十三年七月二十二日修訂之國家標準就鋼筋混
      凝土分為「所處環境須作耐久性考慮者」及「一般」二類，規定之最大水溶性
      氯離子含量分別為每立方公尺○‧三公斤及每立方公尺○‧六公斤，而八十七
      年六月二十五日修訂之國家標準就鋼筋混凝土則未再分類，概規定最大水溶性
      氯離子含量為每立方公尺○‧三公斤，有經濟部標準檢驗局九十二年八月二十
      二日經標一字第○九二○○一一○四九○號函及所附含量標準值資料在卷可按
      。而以系爭房屋為七十四年間建造完成之房屋而言，因房屋建造完成當時尚無
      預拌混凝土中最大水溶性氯離子含量之國家標準規定，其後於八十三年七月二
      十二日訂定後又有修正，則究應如何認定系爭房屋鋼筋混凝土之氯離子含量有
      無超過國家標準，是否屬俗稱之海砂屋，倘非對此宿有專業者，當非可輕易予
      以判明。公訴意旨就八十三年七月二十二日訂定之國家標準中 (即乃附於本件
      買賣契約書後之含量標準值) ，指：其中若係以所處環境須作耐久性考慮者其
      鋼筋混凝土氯離子含量須在○‧三 (每立方公尺分之公斤) 以下，而房屋建築
      結構係以使用五十年為考量建造基礎，故其主結構材料鋼筋混凝土即須作耐久
      性考慮一節，應為一般社會大眾知悉等情，實失之率斷，蓋若一般社會大眾均
      知悉房屋主結構材料鋼筋混凝土即屬所處環境須作耐久性考慮者，則告訴人甲○○於九十年四月二十七日簽約時所取得契約書之後既已附有八十三年七月二
      十二日訂定之氯離子含量標準值，其眼見檢測所得數值○‧三八二八六超過鋼
      筋混凝土所處環境須作耐久性考慮時之標準值○‧三，焉能主張其於簽約時對
      房屋有瑕疵乙節全然不知情？
  ３、以系爭房屋為七十四年間建造完成之房屋而言，於九十年四月間經檢測混凝土
      氯離子含量結果為每立方公尺○‧三八二八六公斤，不論在民事上是否屬於物
      之瑕疵，在刑事責任上如認被告戊○○、乙○○應成立詐欺罪責，應以有證據
      證明被告戊○○、乙○○知悉系爭房屋鋼筋混凝土之氯離子含量確已超過國家
      標準屬海砂屋而故予隱瞞為前提。查本件臺灣省土木技師公會所委託揚昇材料
      試驗室的報告簽署人庚○○於本院審理時到庭證稱：戊○○有電話問過我房屋
      氯離子的問題好幾次等語，又經本院當庭勘驗播放被告戊○○所提出其與庚○○之電話通話錄音帶，該次電話通話中，庚○○曾說「如果是我回答的話，我
      一定會跟你說，我會把二項都跟你講，如果以現在來講，法官或買賣的消基會
      他們都會跟你說○‧三，那如果以我個人的話我會給你○‧六的因為你是七十
      四年的年限」，證人庚○○當庭亦證實與被告戊○○間確曾有此對話 (見本院
      九十三年二月二十四日審判筆錄) ，雖前揭電話通話的時間，依被告戊○○所
      述，是在九十年四月二十七日本件買賣契約已簽約之後，但已足可證明以系爭
      房屋為七十四年間建造完成之房屋而言，應如何認定鋼筋混凝土之氯離子含量
      有無超過國家標準，確存在不同之看法，如無積極證據為佐證，不能遽認被告
      戊○○、乙○○確知悉系爭房屋鋼筋混凝土之氯離子含量超過國家標準屬海砂
      屋，猶仍故予隱瞞。
  ４、公訴意旨又以居住在三重市○○○路一七二之三號二樓 (與系爭房屋為同棟大
      樓) 之證人丙○○於本院審理時到庭證稱，曾將系爭房屋所在社區有海砂屋問
      題告知被告戊○○，並提醒其如將該房屋出售，可能會構成詐欺等情，認被告
      戊○○、乙○○對於系爭房屋為海砂屋至少已有不確定犯意等情。然查，被告
      戊○○就證人丙○○所證述之上開情節，稱：當時的情形已經簽約完成了，是
      因為水管的問題去請教證人丙○○，是為買方爭取修水管的福利，所以在海砂
      屋這點爭議上並無太多的對話，當時我有跟她提及我們有鑑定報告，她給我的
      回答也不敢確切地說整棟都是海砂屋等語 (見本院九十三年三月十六日審判筆
      錄) 。而證人丙○○雖稱其所證述上開情節發生的時間是在九十年四月間，但
      既無證據足以認證人丙○○所證述上開情節發生的時間是在九十年四月二十七
      本件買賣契約簽約之前，自難憑以認為被告戊○○、乙○○於九十年四月二十
      七日簽約當時，係明知系爭房屋為海砂屋而故予隱瞞，而有對告訴人甲○○施
      用詐術之情事。
  ５、綜前所述，本件既乏積極證據證明被告戊○○、乙○○知悉系爭房屋鋼筋混凝
      土之氯離子含量確已超過國家標準屬俗稱之海砂屋，仍予隱瞞而於九十年四月
      二十七日通知被告己○○及告訴人甲○○兩造簽約，自不能遽為不利於被告戊○○、乙○○之認定。此外，復查無其他積極證據足資證明被告戊○○、乙○○有何公訴人所指之詐欺取財犯行，不能證明被告戊○○、乙○○犯罪，爰均
      依法諭知無罪之判決。
據上論斷，應依刑事訴訟法第三百零一條第一項，判決如主文。
本案經檢察官楊仲農到庭執行職務。
中      華      民      國    九十三    年      四      月    二十三    日
                                臺灣板橋地方法院刑事第十五庭
                                    審判長法  官  王  屏  夏
                                          法  官  陳  鴻  清
                                          法  官  戴  嘉  清
右正本證明與原本無異
如不服本判決應於送達後十日內向本院提出上訴狀
                                          書記官  許  千  士
中      華      民      國    九十三    年      四      月    二十三    日
